【裁判字號】    99,台上,3627
【裁判日期】    990610
【裁判案由】    常業詐欺
【裁判全文】
最高法院刑事判決            九十九年度台上字第三六二七號
上  訴  人  乙○○
選任辯護人  馮鉦喻律師
上  訴  人  甲○○
上列上訴人等因常業詐欺案件，不服台灣高等法院中華民國九十
七年五月二十二日第二審判決（九十七年度上訴字第二二二０號
，起訴案號：台灣板橋地方法院檢察署九十三年度核退偵字第五
００號），提起上訴，本院判決如下：
    主  文
上訴駁回。
    理  由
按刑事訴訟法第三百七十七條規定，上訴於第三審法院，非以判
決違背法令為理由，不得為之。是提起第三審上訴，應以原判決
違背法令為理由，係屬法定要件。如果上訴理由書狀並未依據卷
內訴訟資料，具體指摘原判決不適用何種法則或如何適用不當，
或所指摘原判決違法情事，顯與法律規定得為第三審上訴理由之
違法情形，不相適合時，均應認其上訴為違背法律上之程式，予
以駁回。本件原判決係以不服地方法院之第一審判決而上訴者，
須提出上訴書狀，並應敘述具體理由，為上訴必備之程式。倘所
提出之書狀未敘述上訴理由，或僅曾以言詞陳述上訴理由者，均
應於上訴期間屆滿後二十日內補提理由書於第一審法院。逾期未
補提者，原審法院應定期間先命補正。其上訴書狀已敘述理由，
但所敘述者非屬具體理由，則屬不符上訴之法定程式，由第二審
法院以其上訴不合法律上程式，判決駁回，不生定期命補正之問
題。此觀刑事訴訟法第三百五十條第一項、第三百六十一條、第
三百六十二條及第三百六十七條之規定自明。且所謂不服第一審
判決之具體理由，必係依據卷內既有訴訟資料或提出新事證，指
摘或表明第一審判決有何採證認事、用法或量刑等足以影響判決
本旨之不當或違法，而構成應予撤銷之具體事由，始克當之；倘
僅泛言原判決認定事實錯誤、違背法令、量刑失之過重或輕縱，
而未依上揭意旨指出具體事由，或形式上雖已指出具體事由，然
該事由縱使屬實，亦不足以認為原判決有何不當或違法者，皆難
謂係具體理由，俾與第二審上訴制度旨在請求第二審法院撤銷、
變更第一審不當或違法之判決，以實現個案救濟之立法目的相契
合，並節制濫行上訴。第一審判決認上訴人甲○○、乙○○二人
有該判決事實欄所載常業詐欺犯行，事證明確，因而各論以上訴
人等二人共同犯常業詐欺罪刑，並均為相關從刑之諭知，皆已就
渠等常業詐欺犯行，詳敘其所憑之證據及得心證之理由。上訴人
等均不服，於法定期間內提起第二審上訴，其中甲○○所提刑事
上訴狀略稱「上訴人對於本案坦承犯行和認罪，深感後悔，且再
度跪地求情，懇請鈞長能再從輕量刑，如蒙恩准感激涕零」云云
，並未就第一審判決量刑究有如何過重情形，指出任何具體理由
。而乙○○之上訴狀以經其細譯第一審判決，不僅昧於事實，且
理由亦有任意推定犯罪事實之虞，殊難甘服，為此提起上訴。然
就第一審判決有何不當或違法之處，則毫無一語提及，均非屬上
訴第二審之具體理由。因認上訴人等二人之第二審上訴並未敘述
具體理由，其等上訴不合法律上程式，乃依上開規定，不經言詞
辯論，予以判決駁回。從形式上觀察，原判決並無何不適用法則
或適用不當之違背法令情形。上訴人等二人之上訴理由以渠等提
起第二審上訴之上訴狀，並未提出上訴理由，乃原審未依刑事訴
訴法第三百六十七條但書規定，定期間命其等補正，即以渠等之
上訴理由，非屬「具體」理由，不合法律上程式，遽予駁回，應
有判決不適用法則之違法各云云，乃係單憑其等個人不同見解，
就原判決已說明事項，再事爭執，核與法律規定得為第三審上訴
理由之違法情形，不相適合。而乙○○其餘上訴意旨則與原判決
認其第二審上訴未附具體理由，不合法律上程式，予以駁回之法
律適用無關，亦不能認係適法之第三審上訴理由。依上揭說明，
上訴人等二人之上訴均違背法律上之程式，俱應予駁回。
據上論結，應依刑事訴訟法第三百九十五條前段，判決如主文。
中    華    民    國  九十九  年    六    月    十    日
                      最高法院刑事第十二庭
                          審判長法官  黃  一  鑫
                                法官  張  春  福
                                法官  林  勤  純
                                法官  李  錦  樑
                                法官  陳  國  文
本件正本證明與原本無異
                                      書  記  官
中    華    民    國  九十九  年    六    月   十八   日
                                                      K

司法院資訊處製作；財團法人民間司法改革基金會備份。
